【裁判字號】    95,台上,121
【裁判日期】    950120
【裁判案由】    返還價金
【裁判全文】
最高法院民事裁定              九十五年度台上字第一二一號
    上  訴  人  宏通建設股份有限公司
                        之一
    法定代理人  林  爐
    上  訴  人  乙○○
                        -8號.
    共      同
    訴訟代理人  洪崇欽律師
    被 上訴 人  甲○○
    訴訟代理人  羅豐胤律師
                王雅泠律師
上列當事人間請求返還價金事件，上訴人對於中華民國九十四年
八月十五日台灣高等法院台中分院再審判決（九十四年度重再字
第四號），提起上訴，本院裁定如下：
    主  文
上訴駁回。
第三審訴訟費用由上訴人負擔。
    理  由
按上訴第三審法院，非以原判決違背法令為理由，不得為之。又
提起上訴，上訴狀內應記載上訴理由，其以民事訴訟法第四百六
十九條所定事由提起第三審上訴者，應於上訴狀內表明：原判決
所違背之法令及其具體內容、暨依訴訟資料合於該違背法令之具
體事實。其依同法第四百六十九條之一規定提起上訴者，並應具
體敘述為從事法之續造、確保裁判之一致性或其他所涉及之法律
見解具有原則上重要性之理由。同法第四百六十七條、第四百七
十條第二項分別定有明文。而依同法第四百六十八條規定，判決
不適用法規或適用不當者，為違背法令；依同法第四百六十九條
規定，判決有該條所列各款情形之一者，為當然違背法令。是當
事人提起第三審上訴，如合併以同法第四百六十九條及第四百六
十九條之一之事由為上訴理由時，其上訴狀或理由書應表明該判
決所違背之法令條項，或有關判例、解釋字號，或成文法以外之
習慣或法理等及其具體內容，暨係依何訴訟資料合於該違背法令
之具體事實，並具體敘述為從事法之續造、確保裁判之一致性或
其他所涉及之法律見解具有原則上重要性之理由。如未依上述方
法表明，或其所表明者與上開法條規定不合時，即難認為已合法
表明上訴理由，其上訴自非合法。本件上訴人對於原判決提起第
三審上訴，雖以該判決違背法令為由，惟核其上訴理由狀所載內
容，係就原審取捨證據及認定事實之職權行使所論斷：原確定判
決（即前訴訟程序第二審確定判決）依據兩造之主張、提出之證
據，於調查、辯論後，認定上訴人宏通建設股份有限公司（下稱
宏通公司）於買賣契約成立後，所興建完成之買賣標的物即系爭
房屋顯有瑕疵，而該瑕疵係可歸責於宏通公司，且已無從補正，
宏通公司即係未依債之本旨給付系爭房屋，為不完全給付。原確
定判決並未認定瑕疵之發生時點係在買賣契約成立之前即民國八
十二年四月二十七日台中市政府工務局核發系爭房屋建造執照之
時。況本件屬預售屋之買賣，於訂約時買賣標的尚不存在，宏通
公司完工交付之買賣標的物與契約約定內容不符，致有物之瑕疵
存在時，乃屬出賣人於訂約後按圖施工時始發生，原確定判決認
定上訴人未依債之本旨給付系爭房屋，為不完全給付乙節，並無
適用法規顯有錯誤之情事。又被上訴人於前訴訟程序事實審並無
自認系爭房屋之瑕疵在契約成立前即已存在，且上訴人於前訴訟
程序既未主張系爭房屋有瑕疵及瑕疵是在契約成立前即已存在等
事實，則被上訴人自無從就上訴人未主張之事實於準備書狀內為
自認，原確定判決亦無違反民事訴訟法第二百七十九條第一項規
定及最高法院二十六年上字第八○五號判例意旨之適用法規顯有
錯誤情事。原確定判決認定系爭房屋二樓部分無法變更為店舖使
用，乃原確定判決據兩造當事人之主張、提出之證據，於調查、
辯論後依職權所為裁量之結果，屬於事實審取捨證據、認定事實
之範圍，此項職權之行使，尚無違法不當之處。上訴人主張系爭
房屋並無不能供作店面使用之情形，及系爭建物一樓三分之一之
店舖以外之一、二樓住宅部分，對被上訴人仍有利益，被上訴人
不得依不完全給付規定解除契約云云，乃屬事實認定問題，均與
民事訴訟法第四百九十六條第一項第一款適用法規顯有錯誤之規
定不符，上訴人以原確定判決適用法規顯有錯誤為由提起再審之
訴，顯無理由等情，指摘其為不當，並就原審已論斷者，泛言謂
為違法或判決不備理由或理由矛盾，而非表明該判決所違背之法
令及其具體內容，暨依訴訟資料合於該違背法令之具體事實，更
未具體敘述為從事法之續造、確保裁判之一致性或其他所涉及之
法律見解具有原則上重要性之理由，難認其已合法表明上訴理由
。依首揭說明，應認其上訴為不合法。
據上論結，本件上訴為不合法。依民事訴訟法第四百八十一條、
第四百四十四條第一項、第九十五條、第七十八條，裁定如主文
。
中    華    民    國  九十五  年    一    月   二十   日
                      最高法院民事第三庭
                          審判長法官  吳  正  一
                                法官  劉  福  聲
                                法官  黃  義  豐
                                法官  簡  清  忠
                                法官  王  仁  貴
      本件正本證明與原本無異
                                      書  記  官
中    華    民    國  九十五  年    二    月    七    日
                                                      Ｔ


司法院資訊處製作；財團法人民間司法改革基金會備份。
